【裁判字號】    98,訴,4423
【裁判日期】    990322
【裁判案由】    槍砲彈藥刀械管制
【裁判全文】
臺灣板橋地方法院刑事判決              98年度訴字第4423號
公  訴  人  臺灣板橋地方法院檢察署檢察官
被      告  甲○○
指定辯護人  扶助律師黃豪志律師
上列被告因違反槍砲彈藥刀械管制條例案件，經檢察官提起公訴
（98年度偵字第25589號），本院判決如下：
    主  文
甲○○未經許可，持有可發射子彈具有殺傷力之土造鋼管槍，累
犯，處有期徒刑貳年陸月，併科罰金新臺幣陸萬元，罰金部分如
易服勞役，以新臺幣壹仟元折算壹日。扣案可發射子彈具有殺傷
力之土造鋼管槍壹支（槍枝管制編號：0000000000號
）、口徑12 GAUGE制式霰彈貳顆、口徑9 MM制式子彈顆均沒收
之。
    事  實
一、甲○○曾因違反槍砲彈藥刀械管制條例案件，於民國95年4
    月7 日，經本院以93年度訴字第1663號判處有期徒刑，2 年
    8 月確定，於95年6 月22日入監執行，於97年7 月1 日因縮
    短刑期假釋出監，假釋期間並付保護管束，於97年10月22日
    保護管束期滿未經撤銷，而以已執行論（於本件構成累犯）
    ，詎其明知非經主管機關許可，不得持有槍砲彈藥刀械管制
    條例所管制之具有殺傷力之各類槍砲及彈藥，竟基於持有可
    發射子彈具有殺傷力之改造槍枝及彈藥之犯意，自92年6 月
    間某日起，將其自不詳之人士處收受之擊發功能正常，可供
    擊發口徑12 GAUGE制式霰彈使用，具有殺傷力之兩節式土造
    改造手槍一支土造鋼管槍1 支（槍枝管制編號：0000000000
    號）、及具殺傷力之口徑12 GAUGE制式霰彈3 顆、口徑9MM
    制式子彈4 顆，未經許可藏放在其位於台北縣土城市○○路
    29巷27號1 樓住處之洗衣間內之水桶中，而無故持有之，嗣
    於98年9 月15日21時30分許，警持本院核發之搜索票至甲○
    ○上開住處執行搜索後，在該址洗衣間內之水桶中扣得上開
    具有殺傷力之土造鋼管槍一支（槍枝管制編號0000000000號
    ），暨具殺傷力之口徑9 MM制式子彈4 顆、口徑12 GAUGE制
    式霰彈3 顆等物，始悉上情。
二、案經臺北縣政府警察局中和第二分局移送臺灣板橋地方法院
    檢察署檢察官偵查起訴。
    理  由
壹、證據能力部分：
    內政部警政署刑事警察局98年10月27日刑鑑字第0980131289
    號槍彈鑑定書：
    按「被告以外之人於審判外之言詞或書面陳述，除法律有規
    定者外，不得作為證據」，刑事訴訟法第159 條第1 項固定
    有明文，然「鑑定之經過及其結果，應命鑑定人以言詞或『
    書面』報告」，同法第206 條第1 項亦規定甚明，是鑑定人
    以書面為鑑定報告提出於法院，依刑事訴訟法第159 條第1
    項立法理由及同法第206 條第1 項規定，即具有證據能力。
    又法院或檢察官得囑託醫院、學校或其他相當之機關、團體
    為鑑定，或審查他人之鑑定，並準用第203 條至第206 條之
    1 之規定，刑事訴訟法第208 條第1 項亦定有明文。依此，
    檢察官對於偵查中之案件，認須實施鑑定者，固應就具體個
    案，選任鑑定人或囑託鑑定機關（團體）為之；但對於司法
    警察機關調查中之案件，或有量大或急迫之情形，為因應實
    務之現實需求，如檢察官針對該類案件之性質（例如：查扣
    之毒品必須檢驗其成份、對施用毒品之犯罪嫌疑人必須檢驗
    其體內有無毒品代謝反應、對於查扣之槍砲彈藥必須檢驗有
    無殺傷力、對違反野生動物保育法案件必須鑑定是否屬於保
    育類動物案件等），認為當然有鑑定之必要者，經參考法務
    部92年5 月20日法檢字第092080203 號函送之法務部「因應
    刑事訴訟法修正工作小組」研討之刑事訴訟法修正相關議題
    第21則之共識結論，以及臺灣高等法院於92年8 月1 日舉行
    之刑事訴訟法新制法律問題研討會第三則法律問題研討結果
    之多數說（載於司法院92年8 月印行「刑事訴訟法新制法律
    問題彙編」第15頁至第18頁），基於檢察一體原則，得由該
    管檢察長對於轄區內之案件，以事前概括選任鑑定人或囑託
    鑑定機關（團體）之方式，俾便轄區內之司法警察官、司法
    警察對於調查中之此類案件，得即時送請事前已選任之鑑定
    人或囑託之鑑定機關（團體）實施鑑定，該鑑定人或鑑定機
    關（團體）亦應視同受承辦檢察官所選任或囑託而執行鑑定
    業務，其等出具之書面鑑定報告應屬刑事訴訟法第206 條所
    定之傳聞例外，當具有證據能力（法務部92年9 月1 日法檢
    字第0920035083號函可供參照）。從而，本件扣案槍彈，經
    由查獲之警察單位依先前轄區檢察署檢察長事前概括選任槍
    彈鑑定機關即內政部警政署刑事警察局實施鑑定，該鑑定機
    關所出具之98年10月27日刑鑑字第0980131289號槍彈鑑定書
    即具有證據能力而得為本案之證據。
貳、認定犯罪事實所憑之證據及其理由：
一、訊據被告甲○○固就其於上揭時間、地點藏放前述具有殺傷
    力之土造鋼管槍一支及具殺傷力之9MM 制式子彈4 顆、12
    GAUGE 制式霰彈3 顆及為警在上址查獲前開具有殺傷力之土
    造鋼管槍一支及具殺傷力之9MM 制式子彈4 顆、12 GAUGE制
    式霰彈3 顆之事實坦承不諱，惟辯稱：該等扣案之槍、彈為
    案外人鄭智文於92年6 、7 月間將之裝在紙箱內託其保管，
    伊於受寄之初，不知其為槍、彈，係伊嗣後因另案槍砲案件
    為警查獲經羈押而於93年1 月間交保後，打開紙箱始知鄭智
    文所寄之物為槍枝、子彈，伊因怕鄭智文找伊索回，故未將
    該槍、彈丟棄，而伊前案槍砲案件亦係受鄭智文之委託藏放
    槍枝，是本件應與伊涉前開槍砲案件，應屬同一案件，為該
    案件判決判力所及，本件應為免訴之判決云云。經查：
  (一)被告自92年6 月間起，在其住處藏放前開具有殺傷力之土造
    鋼管槍1 支（槍枝管制編號0000000000號），暨具殺傷力之
    口徑9 MM制式子彈4 顆、口徑12 GAUGE制式霰彈3 顆等物，
    並於98年9 月15日21時30分許，為警持本院核發之搜索票在
    其前開住處執行搜索後查獲扣得之事實，迭據被告於警詢、
    偵查及本院審理中供述綦詳，此外，復有具殺傷力之土造鋼
    管槍1 支（槍枝管制編號0000000000號）、口徑9 ｍｍ制式
    子彈4 顆、口徑12 GAUGE制式霰彈3 顆，扣案足資佐證，並
    有查獲上開槍枝、彈藥時之照片在卷足憑（見偵字第2558 9
    號卷第31至35頁）。又扣案之上開槍枝、彈藥，經送內政部
    警政署刑事警察局鑑定結果認：「送鑑鋼管槍1 枝（槍枝管
    制編號0000000000號），認係兩節式土造鋼管槍，擊發功能
    正常，可供擊發口徑12 GAUGE制式霰彈使用，認具殺傷力。
    送鑑霰彈3 顆，認均係口徑12 GAUGE制式霰彈，採樣1 顆試
    射，可擊發，認具殺傷力。送鑑子彈4 顆，認均係口徑9MM
    制式子彈，採樣1 顆試射，可擊發，認具殺傷力。」等情，
    此有該局98年10月27日刑鑑字第09809160068 號槍彈鑑定書
    在卷足憑（見偵查卷第49-50 頁）。
  (二)被告雖辯稱：該等槍、彈為鄭智文所寄放，且因怕鄭智文會
    對伊不利，所以沒有把東西交出來給警察，伊之前為了他的
    案子家人被騷擾云云，然查，被告前曾於92年11月7 日因持
    有、運輸改造手槍為警查獲，旋向警供出槍枝來源，並帶同
    員警至鄭智文其他藏放槍枝、子彈地點，以及鄭智文教唆黃
    泰榮製造槍、彈之地點等處執行搜索，警因而扣得具殺傷力
    之改造槍枝、彈匣及製造槍枝之零件、工具，以及被告因該
    案經本院以共同未經許可製造可發射子彈具有殺傷力之改造
    手槍罪，判處有期徒刑2 年8 月確定等情，業經本院調閱本
    院93年度訴字第1663號鄭智文、甲○○違反槍砲彈藥刀械管
    制條例案件全卷查明，依該案卷內之相關槍枝、子彈之鑑定
    書所示，被告前案持有、運送之槍枝為仿貝瑞塔半自動手槍
    製造之玩具手槍改造而來之具有殺傷力之改造手槍（見92年
    度偵字第20629 號偵查卷影印卷第88-89 頁），核與本件扣
    案之土造鋼管槍不同，且該前案亦未扣得與本件扣案子彈相
    同批號之口徑9MM 制式子彈，或霰彈，被告所指該槍、彈係
    鄭智文同批交付，自非無疑。另被告於前案所指鄭智文之槍
    、彈來源為黃泰榮，警於92年11月9 日並未扣得任何相類之
    子彈、霰彈，而僅有製造槍枝之工具、零件，再審之黃泰榮
    前於91年9 月間因槍砲案件為警查扣之9mm 制式子彈之彈底
    標記式樣分別有「S&B 9mm LUGER 」、「FC 9MM LUGER」、
    「38 87 」、「VPT 61」、「SPEER 9mm LUGER 」等式（見
    92年度偵字第20628 號偵查卷影印卷第249-250 、253 頁）
    、霰彈部分則為玩具霰彈（見前開偵卷影印卷第232 頁），
    核與本件扣案之9MM 制式子彈之彈底標記「AP 00 9MM
    LUGER 」並不相同，且本件扣案之霰彈制式霰彈亦與被告前
    案查獲之玩具霰彈不相一致，是被告本件扣案之槍、彈之來
    源應與鄭智文之槍、彈來源不同，是被告主張本件扣案之槍
    、彈均係鄭智文同批交付寄藏之物，自難採信。復參以，被
    告前違反槍砲彈藥刀械管制條例案件係於92年11月7 日為警
    查獲，於當日警詢時即指認改造槍枝來源係「鄭智文」，並
    於書立自白書指明鄭智文藏放槍枝之處所，另於92年11月8
    日帶同警至高雄縣鳳山市○○路一帶查緝另案被告黃泰榮製
    造槍枝之地點，警遂於92年11月9 日至高雄縣鳳山市○○路
    97 號 之11查獲另案被告黃泰榮，並扣得製造槍枝之工具、
    零件，被告均能坦然供出槍枝來源及鄭智文藏放槍枝之處所
    ，且於事後之偵、審程序中亦未改其供述，甚或於94年1 月
    10日、同年8 月17日猶以同案被告或證人之身分與鄭智文在
    同一法庭內陳述或作證，如是以觀，被告豈有如其所辯之93
    年1 月間發現鄭智文所寄放之前開扣案槍、彈後，因懼於鄭
    智文日後索回而未敢提交警方處理之理？是被告前辯扣案之
    槍、彈為鄭智文所交付寄託，不僅於客觀上欠缺可憑認之相
    同或相類槍、彈特徵，且被告所辯稱未報警處理之原由，復
    與被告於92年11月7 日為警查獲迄至95年1 月23日於前槍砲
    案件辯論終結止，期間之偵查、審理中均勇於供出槍枝來源
    為鄭智文之情有間，抑且被告於本案為警查獲時即明白供稱
    鄭智文於前案交保後即潛逃至大陸（見偵字第25589 號卷第
    9 頁），被告何來因懼怕鄭智文致未報警處理本件扣案之槍
    、彈之有？綜此，足認被告前述所辯應係為使本件犯行與其
    前槍砲案件相連接，圖以獲取訴訟上利益之語，不足採信。
    此外，被告前案所犯槍砲案件之持有槍枝之目的，係在共同
    製造槍枝，與本件單純收受後持有或如被告所辯之受寄藏放
    之目的，亦不相符，自難認本件持有槍、彈之行為與前案之
    製造槍枝之持有行為，係屬同一，自無為被告前所犯製造改
    造手槍之確定判決之既判力效力所及之情，被告及其辯護人
    辯人本案，應予免訴之判決云云，自非可取。
  (三)至被告之辯護人以扣案之槍、彈外觀陳舊，用以主張該等槍
    、彈確為鄭智文於前案同批所交付寄託，本件應為被告免訴
    之判決云云，然如前述，本件扣案之槍、彈無與鄭智文於前
    案槍砲案件為警查獲之槍、彈有相同或相類之特徵，且被告
    所辯復與其於92年11月至95年1 月間在前案偵、審程序中所
    顯現之客觀行為有悖，自難憑此槍、彈外觀陳舊為被告有利
    之認定，併此說明。
二、綜上，被告未經許可持有土造鋼管槍、霰彈及9MM 制式子彈
    犯行，事證明確，犯行洵堪認定，應依法論科。
、論罪及科刑部分：
一、按未經許可持有槍枝、子彈，其持有之繼續，為行為之繼續
    ，亦即一經持有該槍彈，罪即成立，至其持有行為終了時，
    均論為一罪，不得割裂（最高法院93年度台上字第187 號判
    決參照）。依此一經持有手槍、子彈，罪已成立，但其完結
    須繼續至持有行為終了時為止，是與本案有關之刑法部分條
    文雖於94年1 月7 日修正公布，並於95年7 月1 日施行，以
    及槍砲彈藥刀械管制條例第8 條、第11條雖亦於94年1 月26
    日修正公布，並於94年1 月28日施行，惟被告行為終了時既
    在修正刑法生效後及該槍砲彈藥刀械管制條例第8 條、第11
    條修正生效後之98年9 月15日，自應適用裁判時之刑法及槍
    砲彈藥刀械管制條例處斷，無新舊法比較問題，合先敘明。
二、本件具殺傷力之土造鋼管槍及子彈，分別屬於槍砲彈藥刀械
    管制條例第4 條第1 項第1 、2 款所稱之槍砲及彈藥，被告
    未經許可而持有，核其所為，係犯槍砲彈藥刀械管制條例第
    8 條第4 項之未經許可持有可發射子彈具有殺傷力之槍砲罪
    、同條例第12條第4 項之未經許可持有子彈罪。被告係一行
    為觸犯上開2 罪名，為想像競合犯，應依刑法第55條之規定
    ，從一重之槍砲彈藥刀械管制條例第8 條第4 項之未經許可
    ，持有可發射子彈具有殺傷力之槍砲罪處斷。又被告有如事
    實欄一所載之論罪科刑及執行情形，此有臺灣高等法院被告
    前案紀錄表1份 可查，其於有期徒刑執行完畢後，5 年內故
    意再犯本件有期徒刑以上之罪，為累犯，應依法加重其刑。
    再審酌被告係於92年6 月間即持有前開槍、彈，迄至98年9
    月15日為警查獲止，期間長達6 年餘，依附卷之現場查獲時
    照片及扣案槍彈之陳舊程度以觀，足認被告僅單純藏放於住
    處內，未曾持往他處，或攜行在外，且可供鋼管槍匹配使用
    之霰彈僅3 顆，對社會之危害性相對較小，再參以被告前於
    92 年11 月因槍砲案件為警查獲後，勇於供出槍枝來源並帶
    同警方查獲其他共犯，已見悔意，卻對其本身持有之前開槍
    、彈未敢提供警方處理，其顯係懼於因此再受另案訴追處罰
    所致，尚難認其有再度犯罪之重大惡意，又其所犯未經許可
    持有可發射子彈具有殺傷力槍砲罪之法定本刑為3 年以上10
    年以下有期徒刑，併科新臺幣700 萬元以下罰金，與其犯罪
    情節相較，實屬情輕法重，客觀上足以引起一般同情，顯有
    堪資憫恕之處，本院認縱處以法定最低刑度猶嫌過重，爰依
    刑法第59條規定，減輕其刑，並先加後減之。爰審酌被告之
    持有具有殺傷力之土造鋼管槍、子彈之動機，且數量非多，
    且長達6 年之持有未有攜行外出之舉，對於社會治安與個人
    安全之危害程度較輕，被告犯罪後坦承，尚有悔意，以及被
    告之品行、生活狀況、智識程度等一切情狀，量處如主文所
    示之刑，並就宣告罰金刑部分，定其易服勞役之折算標準，
    以資懲儆。
三、扣案之土造鋼管槍（槍枝管制編號：0000000000號）1 支及
    未經採樣試射之口徑9MM 制式子彈3 顆、口徑12 GAUGE霰彈
    2 顆，經鑑定認均具有殺傷力，屬違禁物，不問屬於犯人與
    否，均應依刑法第38條第1 項第1 款之規定併予宣告沒收。
    至於另扣案之口徑9MM 制式子彈1 顆、口徑12 GAUGE霰彈1
    顆，均經鑑定試射擊發，已失其違禁物之性質，爰均不另為
    沒收之諭知，附此敘明。
據上論斷，應依刑事訴訟法第299 條第1 項前段，槍砲彈藥刀械
管制條例第8 條第4 項、第12條第4 項，刑法第11條前段、第55
條、第47條第1 項、第59條、第42條第3 項前段、第38條第1 項
第1 款，判決如主文。
本案經檢察官簡志祥到庭執行職務。
中    華    民    國    99    年    3     月    22    日
                  刑事第二庭    審判長法  官  李釱任
                                      法  官  彭全曄
                                      法  官  陳正偉
上列正本證明與原本無異。
如不服本判決，應於判決送達後10日內敘明上訴理由，向本院提
出上訴狀 (應附繕本) ，上訴於臺灣高等法院。其未敘述上訴理
由者，應於上訴期間屆滿後20日內向本院補提理由書「切勿逕送
上級法院」。
                                      書記官  陳秀慧
中    華    民    國    99    年    3     月    24    日
附錄：
槍砲彈藥刀械管制條例第8條：
未經許可，製造、販賣或運輸鋼筆槍、瓦斯槍、麻醉槍、獵槍、
空氣槍或第4 條第1 項第1 款所定其他可發射金屬或子彈具有殺
傷力之各式槍砲者，處無期徒刑或5 年以上有期徒刑，併科新臺
幣1 千萬元以下罰金。
未經許可，轉讓、出租或出借前項所列槍枝者，處 5 年以上有期
徒刑，併科新臺幣 1 千萬元以下罰金。
意圖供自己或他人犯罪之用，而犯前二項之罪者，處無期徒刑或
 7 年以上有期徒刑，併科新臺幣 1 千萬元以下罰金。
未經許可，持有、寄藏或意圖販賣而陳列第 1 項所列槍枝者，處
 3 年以上10年以下有期徒刑，併科新臺幣700 萬元以下罰金。
第 1 項至第 3 項之未遂犯罰之。
槍砲彈藥刀械管制條例第12條
未經許可，製造、販賣或運輸子彈者，處1 年以上7 年以下有
期徒刑，併科新台幣500萬元以下罰金。
未經許可，轉讓、出租或出借子彈者，處6 月以上5 年以下有
期徒刑，併科新台幣300萬元以下罰金。
意圖供自己或他人犯罪之用，而犯前二項之罪者，處3 年以上10
年以下有期徒刑，併科新台幣700 萬元以下罰金。
未經許可，持有、寄藏或意圖販賣而陳列子彈者，處5 年以下有
期徒刑，併科新台幣300 萬元以下罰金。
第 1 項至第 3 項之未遂犯罰之。

司法院資訊處製作；財團法人民間司法改革基金會備份。
